臺灣臺北地方法院刑事判決　　　　　　　　　　　　　　九十三年度交易字第五號
　　公　訴　人　臺灣臺北地方法院檢察署檢察官
　　被　　　告　丁○○
右列被告因過失傷害案件，經臺灣臺北地方法院檢察署檢察官聲請簡易判決處刑（九
十二年度偵續字第五一七號），本院台北簡易庭認不宜適用簡易程序（受理案號為：
九十二年度北交簡字第二六六三號），移送本院依通常程序審理，本院判決如左：
    主  文
丁○○因過失傷害人，處拘役拾日，如易科罰金以佰元折算壹日。
    事  實
一、丁○○於民國九十一年九月八日三時十五分許，駕駛車牌號碼Ｔ三—八一○○號
    自用小客車搭載其友丙○○，沿臺北市松山區市○○道○段外側車道由東往西方
    向行駛，行經該路段與延吉街之交岔路口時，本應注意汽車行駛時，駕駛人應注
    意車前狀況並隨時採取必要之安全措施，而依當時情形天候晴，夜間有照明光線
    、路面狀況係乾燥、無缺陷、無障礙物且視距良好，並無不能注意之情事，詎丁○○竟疏未注意及此，適有許言瑄騎乘車牌號碼ＢＪＭ—二一八號重型機車附載
    其友乙○○，沿延吉街由南往北方向駛至前揭交岔路口內，遇此突發狀況雙方煞
    閃不及，丁○○所駕駛自用小客車之左前車頭撞及許言瑄所騎乘機車之右後車身
    ，許言瑄因而人車倒地後，受有臉部、左前臂及右膝多處擦傷、右膝扭傷、右膝
    前十字韌帶斷裂及內外側半月板破裂等傷害。
二、丁○○於肇事後即刻報警，並於臺北市政府警察局松山分局交通分隊警員甲○○
    前往許言瑄就醫之財團法人基督復臨安息日會臺安醫院處理時，不逃避接受裁判
    而當場向警員承認其為肇事人。
三、案經丁○○自首及許言瑄訴由臺北市政府警察局松山分局報請臺灣臺北地方法院
    檢察署檢察官偵查後聲請以簡易判決處刑，經本院臺北簡易庭移送本院依通常程
    序審理。
    理  由
一、訊據被告丁○○固坦承有於前揭時、地駕駛前述車牌號碼之自用小客車行經前揭
    肇事地點與告訴人許言瑄所騎乘機車發生碰撞等情，惟矢口否認有何過失傷害犯
    行，並以：「……我認為車禍過失不在我，我是在停等紅燈後見路口轉為綠燈才
    起步通過路口，在經過路口他（指告訴人）從我前方擦撞我車。」「……我沒有
    闖紅燈，我是綠燈過，對方把責任推給我，先說我駕照逾期又說我右前車頭撞到
    ，現在又說我闖紅燈……」等語，資為辯解（參見本院九十三年一月三十日準備
    程序筆錄及同年四月十六日審判筆錄）。
二、經查：
(一)、關於被告於右揭時、地駕駛前開車牌號碼之自用小客車在前述肇事地點與告訴人
    所騎乘機車發生擦撞，告訴人因而受有如前揭事實欄第一項所載之傷害事實，業
    據被告於警局詢問、檢察官偵查及本院調查、審理時均自承不諱（參見九十二年
    度偵字第五八一八號偵查卷宗第四頁及其反面、第二十一頁及其反面，九十二年
    度偵續字第五一七號偵查卷宗第二十四至二十五頁，本院九十三年一月三十日準
    備程序筆錄及同年四月十六日審判筆錄），並有告訴人迭於警詢筆錄、檢察官偵
    查及本院調查、審理時之指訴在卷（參見同前偵字偵查卷第五頁及其反面、第二
    十一頁反面，偵續字偵查卷第二十四頁及其反面，本院九十三年一月三十日準備
    程序筆錄及同年四月十六日審判筆錄），復有證人即當時搭乘被告所駕駛自用小
    客車之乘客丙○○、告訴人騎乘機車所附載之乘客乙○○，分別於檢察官九十二
    年三月二十一日偵訊及本院九十三年四月十六日審理時，到庭證述肇事經過情節
    等語在卷，又上述車禍發生經過之客觀事實，有臺北市政府警察局松山分局交通
    分隊所製作之Ａ二類道路交通事故調查報告表、道路交通事故談話紀錄表、道路
    交通事故補充資料表、交通事故分析研判表、自首調查表、車損及現場採證照片
    七幀（以上均為影本）附卷可稽（參見同前偵字偵查卷第十至十五頁，本院交通
    事件卷宗第十三至十六頁），再告訴人因本件車禍受有如前揭事實欄第一項所載
    之傷害，業據其提出財團法人基督復臨安息日會臺安醫院之診斷證明書及三軍總
    醫院附設民眾診療服務處之甲種診斷證明書各一紙在卷足憑（參見同前偵字偵查
    卷第六至七頁）。
(二)、本件車禍肇事經過，據被告於事發當日即九十一年九月八日交通事故談話記錄表
    中自承：「肇事前我駕駛自小客Ｔ三—八一○○沿市○○道東往西外側車道行駛
    ，當時我前方之號誌為紅燈，所以我即在路口紅燈臨停，等我車前方之號誌變為
    綠燈時，我有先注意我車左側有無來車後，於確定無來車後，我即起步往前，當
    我行駛至肇事處時，不知何故突有一部重機ＢＪＭ—二一八由我車左側衝出來，
    致我車之左前車頭與該重機之右後車身發生撞及而肇事。」等語，其後於警局詢
    問、檢察官偵查及本院調查、審理時均為大致相同之供述，又告訴人於前揭期日
    交通事故談話記錄表中陳述：「肇事前，我駕駛重機ＢＪＭ—二一八沿延吉街南
    往北方向車道行駛，當時我前方之號誌為綠燈，所以我即往前行駛，但當我行駛
    至肇事處時，不知何故突有一自小客Ｔ三—八一○○沿市○○道東往西外側車道
    行駛出來，我見狀要閃已來不及，致我車之右後車身與該自小客之左前車頭發生
    撞及而肇事。」其於本院九十三年四月十六日審理時亦為相同之供述，九十二年
    三月二十一日檢察官偵訊時則稱：「（問：你主張被告闖紅燈？）我離開路口時
    是綠燈，我騎過去是黃燈。」等語，另告訴人所騎乘機車之右後車身及右前車頭
    有擦撞痕、後車牌脫落，被告所駕駛車輛則是左前車頭有擦撞痕之車損情況，此
    有道路交通事故補充資料表及車損照片在卷可參，故由前揭發生本件車禍之當事
    人所陳述行車動向及車損情況可知，被告當時駕駛前述車牌號碼之自用小客車沿
    市○○道○段外側車道由東往西方向行駛至肇事路口時，左前車頭撞及沿延吉街
    由南往北方向行駛由告訴人所騎乘機車之右後車身而肇事。
(三)、按汽車行駛時，駕駛人應注意車前狀況並隨時採取必要之安全措施，道路交通安
    全規則第九十四條第三項定有明文。本件肇事路段之市○○道○段由東往西方向
    係同向二車道，內、外側車道路寬分別為三點四公尺及五公尺，與對向即西往東
    之車道中間隔有寬達十六點二公尺寬式安全島之分向設施，而對向車道之路寬亦
    達十公尺，則該雙向四車道加上該寬式安全島之總寬度約為三十四點六公尺，再
    延吉街為雙向二線道，其總路寬為十三點九公尺，由此可知肇事地點之市○○道
    ○段與延吉街交會形成之交岔路口範圍視野應屬寬廣，此有道路交通事故調查報
    告表所附事故現場圖及現場採證照片可參，再本件車禍事發當時天候晴、夜間有
    照明、路面乾燥、無缺陷、無障礙物且視距良好，並無不能注意之情形，有前開
    道路交通事故調查報告表各欄項目明細內容記載明確可參，當被告駕車沿市○○
    道○段外側車道由東往西方行經交岔路口時，雖稱已注意到路口狀況為無來車後
    始行通過，然其於前揭交通事故談話記錄表被問及發現危害狀態時距離對方多遠
    時與肇事當時行車速率多少等問題分別答稱：「撞及後才知道」「剛起步不到拾
    公里／小時」等語，而於本院九十三年四月十六日審理時，對檢察官詢問其肇事
    經過則稱：「（問：在碰撞那瞬間你的眼睛看到何處？）我是看著左前方。因為
    聲音從那裡來。」「（問：你是聞聲才看左前方還是原來就看著左前方？）我是
    聽到聲音才看。」「（問：在你聽到聲音之前你的眼睛看著那裡？）我是看著右
    前方。」「（問：為何你是看著右前方？）因為我在找停車位。」等語（參見本
    院前揭期日審理筆錄第三十四至三十五頁），故由被告前揭自述事發經過，足徵
    當時亟欲找尋其右側路邊停車位之故，未確實注意車前狀況，且苟如其前揭所稱
    不到十公里／小時之行車速率而言，當遇此突發狀況，竟煞閃不及而與告訴人發
    生擦撞，亦顯示其確實採取必要之安全措施而有過失至明。
(四)、本件肇事地點為設有燈光號誌管制四方車輛行進之交岔路口，而汽車行駛至交岔
    路口，應遵守燈光號誌之指示，且依臺北市政府警察局松山分局交通分隊所製作
    之市○○道、延吉街交岔路口號誌詳細運作圖及台北市交通管制工程處函覆本院
    之九十三年三月十七日北市交工控字第０九三三０九０八八００號函文所示市○○道、延吉路口交通號誌時制表，本件被告與告訴人行車方向相互垂直，雙方理
    應不致在設有燈光號誌之交岔路口內發生碰撞，然究被告或告訴人行車闖紅燈，
    因雙方各執一詞，雖有證人即當時搭乘被告所駕駛車輛之乘客丙○○及告訴人機
    車所附載之乘客乙○○到庭證述，然其各自所證述之內容亦分別與被告及告訴人
    所爭執者相同，又本件車禍發生後，在警方到達現場處理時，告訴人機車已移離
    至路邊並未定位，僅被告車輛仍停留在肇事路口中間，肇事地點並無發現剎車痕
    、刮地痕及散落物，且事故發生時值凌晨，雙方行車方向車道上車輛稀少、車速
    稍快，此經至現場處理本件車禍事故之臺北市政府警察局松山分局交通分隊警員
    甲○○，於本院九十三年四月十六日審理到庭證述明確，並有卷附道路交通事故
    調查報告表及事故現場圖在卷可按，研判被告可能於行向號誌尚未轉換綠燈時即
    搶先起步行駛，而告訴人亦可能於綠燈尾紅燈亮時仍強行進入路口，雙方皆有違
    反號誌管制之嫌，故本件車禍事故雖經公訴人送請臺北市車輛行車事故鑑定委員
    會鑑定及臺北市政府交通局覆議結果，認為被告及告訴人均有違反號誌管制之可
    能，有前揭該會九十二年五月十六日北鑑審字第○九二三○一一八三○○號函及
    鑑定意見書，及交通局九十二年十月十五日北市交五字第○九二三三七○一六○○號函及覆議意見書各一份附卷可稽（參見同前偵字偵查卷第二十六至三十頁、
    同前偵續字偵查卷第十八至二十頁），惟按告訴人之指述，係以使被告受刑事訴
    追為目的，仍應調查其他必要證據，以察其是否與事實相符，是在無其他證據足
    以佐證前述告訴人指述之情形下，本院未便遽予認定被告有闖紅燈之過失，本院
    依上開各項跡證獨立判斷，仍認被告有疏未注意車前狀況，未採取必要安全措施
    之疏失。
(五)、綜上所述，被告辯稱係因告訴人闖紅燈方生本件事故云云，要屬卸責之詞，並不
    足採，被告之過失犯行與告訴人所受傷害間，確有相當因果關係，應屬灼然。本
    件事證明確，被告過失犯行洵堪認定，自應依法論科。
三、核被告所為，係犯刑法第二百八十四條第一項前段之過失致人受傷罪。又被告於
    肇事後，於警員前往現場處理時，在其上開犯行未為任何有偵查犯罪職權之公務
    員已知悉前，不逃避接受裁判而當場向警員自首，承認其為肇事人，有台北市政
    府警察局松山分局交通分隊警員甲○○所製作之自首調查報告表一份附卷可稽，
    是被告既已向該管公務員申述犯罪事實，而不逃避接受裁判，已合於刑法第六十
    二條前段所定對於未發覺之犯罪自首而接受裁判之要件，應依該條規定減輕其刑
    。爰審酌被告未有前科紀錄，有台灣高等法院被告全國前案記錄表可憑，本件車
    禍肇因為被告未採取必要安全措施，肇致傷及告訴人之過失程度，告訴人因此所
    受之傷害，以及迄今被告尚未與告訴人達成和解等一切情狀，量處如主文所示之
    刑，並諭知易科罰金之折算標準。
四、末查，本院依公路監理電子閘門系統查詢被告所執領汽車駕駛執照，其有效期限
    雖僅至九十一年四月十日止，被告係在駕照逾期未換發新照前肇事致生本件事故
    ，惟其逾期未換發新照僅屬行政管理問題，難認在未換發新照前駕駛車輛即有增
    加危險性而有依道路交通管理處罰條例第八十六條第一項規定：「汽車駕駛人，
    無駕駛執照駕車、酒醉駕車、吸食毒品或迷幻藥駕車、行駛人行道或行經行人穿
    越道不依規定讓行人優先通行，因而致人受傷或死亡，依法應負刑事責任者，加
    重其刑至二分之一。」加重其刑之理由，此有台灣高等法院八十一年度法律座談
    會經司 法院核定之研究結論亦採此同一見解可資參照，併予敘明。
五、據上論斷，應依刑事訴訟法第四百五十二條、第二百九十九條第一項前段，刑法
    第二百八十四條第一項前段、第六十二條前段、第四十一條第一項前段，罰金罰
    鍰提高標準條例第一條前段、第二條，判決如主文。
本案經檢察官張熙懷到庭執行職務
中　　　華　　　民　　　國　　九十三　　年　　　五　　　月　　二十四　　日
                                      臺灣臺北地方法院交通法庭
                                          審判長法　官  洪文慧
                                                法  官  陳婷玉
                                                法  官  鄧德倩
右正本證明與原本無異。
如不服本判決，應於判決送達後十日內向本院提出上訴狀（應抄附繕本）。告訴人或
被害人如對於本判決不服者，應具備理由請求檢察官上訴，其上訴期間之計算係以檢
察官收受判決正本之日期為準。
                                                書記官  石幸代
中　　　華　　　民　　　國　　九十三　　年　　　五　　　月　　二十四　　日
附錄本案論罪科刑法條全文：
中華民國刑法第二百八十四條
(過失傷害罪)
因過失傷害人者，處六月以下有期徒刑、拘役或五百元以下罰金，致重傷者，處一年
以下有期徒刑、拘役或五百元以下罰金。
從事業務之人，因業務上之過失傷害人者，處一年以下有期徒刑、拘役或一千元以下
罰金，致重傷者，處三年以下有期徒刑、拘役或二千元以下罰金。
